【裁判字號】    91,易,351
【裁判日期】    920117
【裁判案由】    妨害公務等
【裁判全文】
臺灣士林地方法院刑事判決                          九十一年度易字第三五一號
    公  訴  人  臺灣士林地方法院檢察署檢察官
    被      告  甲○○
    選任辯護人  林月雪律師
                江鶴鵬律師
右列被告因妨害公務等案件，經檢察官提起公訴（九十年度偵字第一一八九二號），
本院判決如左：
    主  文
甲○○傷害人之身體，處有期徒刑陸月，如易科罰金，以佰元折算壹日。
    事  實
一、甲○○意圖為自己不法之所有，於民國九十年十二月一日凌晨五、六時許，在台
    北縣汐止市○○路王牌保齡球館附近，竊取鄭志全所有，並交由丁○○所使用之
    ＣＸ—○六九○號自用小客車，旋即變造車牌為ＯＸ—○六九○號（此部分竊盜
    、變造特種文書罪嫌，現由檢察官另案偵查中），且將車輛停放在台北市○○區
    ○○街七二巷一七弄二一號前。嗣台北市政府警察局內湖分局康樂派出所（下稱
    康樂派出所）接獲丁○○報案指稱「汽車被竊，並已遭人停放在康樂街七二巷一
    七弄二一號前」等語，康樂派出所警員丙○○遂前往該處埋伏，欲執行逮捕竊嫌
    之職務。於九十年十二月一日晚間六時十五分許，甲○○坐上該車駕駛座欲駕車
    離去時為丙○○發現，丙○○即雙手分持服務證、手槍，趨前拍打駕駛座車門之
    玻璃窗，出示手中證件，並對甲○○大聲喝令：「警察，下車」等語，詎斯時坐
    在贓車上之甲○○轉頭回看丙○○後，竟為圖脫逃而拒不下車受檢，並基於妨害
    公務、傷害人之身體之犯意，發動所乘坐之車輛，先疾速倒車四、五公尺，致丙○○之身體受有擦傷，丙○○見狀即朝自小客車之左後車輪開槍，仍無法阻止甲○○駕車前行，至康樂街一三六巷二九弄底時，因此處為死巷，甲○○即棄車逃
    離躲至附近之停車場，丙○○隨後跑步趕至，在停車場內，甲○○先佯稱欲束手
    就逮，待走近至丙○○面前二、三步之距時，接續先前之妨害公務、傷害犯意，
    把丙○○撲倒在地，並以拳頭揮擊丙○○持有手槍之右手，二人發生扭打，甲○○以此方式施強暴，對於依法執行職務之公務員丙○○施以暴力，致丙○○受有
    兩膝關節挫傷、左膝擦挫傷、雙手、右肘挫傷等傷害，未久，甲○○起身逃離，
    丙○○亦自後撲倒甲○○，甲○○仍不停止，爬起後復往停車場內逃逸，丙○○
    見無法制止，遂往甲○○之後腿開槍，至同日晚間六時四十分許，甲○○始因負
    傷，在康樂街一三六巷二一號前遭逮捕。
二、案經丙○○訴由台北市政府警察局內湖分局報請台灣士林地方法院檢察署檢察官
    偵查起訴。
    理  由
一、訊據被告甲○○矢口否認有前揭妨害公務、傷害之犯行，辯稱略以：以為是仇家
    持槍來尋仇，不知是警察，警員丙○○所受之傷與伊無關云云。惟查：
（一）證人乙○○於本院審理時證稱：「那天我與警察在立委服務處等，看到一個人
      很像錄影帶裡面的竊賊，就告訴警察，我跟警察就出去，看到那個人（即被告
      ）進到車內，警察站在駕駛座的窗口那裡出示證件，跟他說我是警察，請下車
      ，不准動，結果對方不理，就發動車子」等語；證人戊○○亦於本院審理時證
      稱：「警察就與乙○○一起衝出去，我就跟著他們後面出去，我出去以後，我
      看到警察在敲車子的窗戶，大聲喊『警察』下車，對方沒有下車，往後倒車再
      往前衝，警察第一槍打後輪胎‧‧‧警察是右手拿槍，左手拿證件」等語；證
      人即警員丙○○則證稱：「我跑到駕駛座旁邊，出示證件，並大聲告稱警察，
      請他下車，他就轉頭看我一下，就發動車子，我就大力敲他玻璃叫他下車，他
      並不下車就直接倒車，大約四、五公尺，倒車的時候，我的手還有在敲他的玻
      璃，受到擦傷，我看他不停車，就朝他後車輪開了兩槍，開了兩槍之後，他仍
      不停車，就駕車往前衝」等語在卷（以上皆見本院九十一年七月三十日訊問筆
      錄）。參以證人乙○○於偵查中亦證稱：「‧‧‧我和警察一起過去，警察拿
      槍對著車窗說『我是警察，下車』，被告開車後退，準備逃跑」「他（即警員
      丙○○）在車外有亮出證件，口頭上也有講」等語（見偵查卷九十年十二月三
      十一日訊問筆錄）；證人戊○○亦於偵查中證稱：「我見警察從左前胸口拿出
      證件，被告駕車往前又往後，警察閃躲才對後輪開槍」等語，前揭證人與被告
      素無怨隙，渠等於偵查、審理中所述情節並無重大差異，顯見事發當時，警員
      丙○○確已向被告出示證件表示身分並口頭告知，但被告仍拒不下車反加速倒
      車離去等情屬實。
（二）證人丙○○於警訊中證稱：「（被告）躲藏到停車場，職入內搜查，發現李嫌
      正躲藏於某部自小客車後方，職用喊話請李嫌投案，李嫌就將雙手高舉，向職
      方向走近，並要求職不要開槍，職就告訴李嫌，只要配合逮捕及投案，職不會
      開槍，正當李嫌走近時，李嫌就用雙手將職用力推倒在地，並徒手使用腕力奪
      取職配槍，造成職右手手掌、小指、左手指、雙腳膝蓋多處擦傷」（見偵查卷
      九十年十二月二日警訊筆錄），於偵查中證稱：「‧‧‧被告跑進私人停車場
      內，並叫『別再打了』，且一直在車子之間閃躲，約僵持五、六分鐘，後他高
      舉雙手投降走出，在離我二、三步遠時，就撲向我，並打我持槍之右手，把我
      壓在地下‧‧‧」等語（見偵查卷九十一年二月四日訊問筆錄），復於本院審
      理中證稱：「‧‧‧我猜他（即被告）可能在停車場裡面，我就進去搜尋，發
      現他躲在一台車後面，就請他出來投降，不要再跑了，他就不聽我的，他就在
      車子群裡面移動，我跟他對峙了有一段時間出來，他叫我不要開槍，表示要投
      降，我叫他走出來，但他雙手舉起來走出時，走到我面前三、四步時，他就向
      我撲倒，我就跌倒，我們兩人就在地上扭打，因為，我的右手有拿槍，他有用
      拳頭揮我的右手‧‧‧」等語，是自證人丙○○所述前情以觀，顯見自被告躲
      藏進入停車場時，警員仍要求被告「投降，不要再跑了」等語，惟被告竟佯稱
      欲就逮，並伺機攻擊警員，警員丙○○因此受有兩膝關節挫傷、左膝擦挫傷、
      兩手右肘挫傷等傷害，亦有三軍總醫院診斷證明書及照片附卷為憑，顯見被告
      有妨害公務及傷害之犯行，至為灼然。
（三）被告雖以：當日以為是仇家「阿弟」前來尋仇，不知是警察云云，然查：
  １、被告前因連續竊盜（先竊取ＱＰ－二○二六號車輛，後竊取ＫＨ－七七四七號
      車牌並懸掛使用，與本件犯罪事實欄第一行至第四行所述情節相仿）罪，經台
      灣板橋地方法院於九十一年六月二十四日以九十一年度易字第一二六八號判決
      有罪在案，有判決書附卷可參，被告於該案中辯稱：係受名為「阿弟」之友人
      所託，才會使用ＱＰ－二○二六號車輛云云，然此等辯詞經該院調查後，認為
      根本並無被告所稱「阿弟」之人（詳該判決理由欄一倒數第七行至倒數第四行
      所載）。此次被告又以：以為是「阿弟」前來尋仇云云為辯，然並未提出確切
      之資料俾供查證「阿弟」之人是否存在，此「阿弟」與前述台灣板橋地方法院
      審理時所出現之「阿弟」是否相同？是否亦為一虛擬之人？已非無疑，顯見被
      告所辯，洵無可採。況被告於九十年十二月一日遭逮捕前，已於九十年十一月
      間，先後在板橋、汐止等地，因涉竊盜現行犯而二次遭警逮捕之事實，業據被
      告供稱：曾在九十年十一月十九日在汐止大同路，因竊盜被抓，總計行竊之件
      數應有九件等語在卷，顯見被告於十二月一日前遭警逮捕之次數已有二次之多
      ，其所犯下之竊盜案件更非少數。再者，被告於九十年十二月一日下午六時許
      ，係乘坐在「當日凌晨行竊而來，並已變造車牌之贓車上」，此等準現行犯之
      行為人，任何人均得依法予以逮捕，此情應為被告所明知，遑論本件被告甫於
      十一月間遭警逮捕二次！其所犯下之竊盜案件更近十次之多！益徵本案係被告
      身犯眾多竊案，恐遭警方逮捕而脫逃，並無誤認尋仇之情。
  ２、再此次警員丙○○係前往執行「埋伏」勤務，有工作紀錄簿在卷可參，而警員
      執行職務有機動性，非並須著制服才可，此為眾所周知之事，否則若未身著便
      服，如何叫做埋伏？若被告見身著制服之警員，豈還會進入所竊得之贓車內嗎
      ？顯見被告所辯警員未著制服，不知是警員云云，洵無可採。被告暨辯護人另
      以：證人乙○○、戊○○所為證言不實，且戊○○案發時不在場，係配合警方
      辦案，「臨時冒充」為目擊證人云云置辯。然查：證人丙○○為警員、乙○○
      為ＣＸ—○六九○號自用小客車所有人鄭志全之友人、戊○○當日僅在立法委
      員服務處恰見丙○○、乙○○追捕被告之情形，三名證人皆與被告無何怨隙，
      本無誣指被告之動機，且渠等於偵查、審理中證述情節大致相符已詳於前，亦
      即當天「丙○○出示證件，並口頭對被告表明身份，但被告仍駕車撞及警員後
      逃逸」之事實，辯護意旨以證人等所為證言間彼此細微末節之差異（如：被告
      究係先開車前行或先倒退；警員之槍枝係何時、何處取出；警員站在汽車的左
      側前方或後方等），質疑證人證言之證明力，尚非可採。
  ３、辯護意旨另以：應調閱東湖四號公園附近攝影機之錄影帶云云。然經本院函請
      台北市政府警察局內湖分局提供，該局雖函覆因已逾保存期限而無法提供，然
      監視設備之錄影帶，係於其他人證、物證皆不可得時，或有造假、顯不可採之
      虞時，才有其重要性，本案並無該等情形，況警員丙○○追捕被告，被告拒不
      受檢而逃跑之過程已經證人乙○○、戊○○證稱甚詳，有無錄影帶已無重要性
      ，是縱未調得錄影帶，亦難執為對被告有利之證據。
（四）綜上所述，被告所為辯解不足採信，本件事證明確，被告犯行，堪以認定。
二、核被告甲○○所為，係犯刑法第一百三十五條第一項之妨害公務罪、同法第二百
    七十七條第一項之傷害罪。查被告對於員警前往逮捕時，雖有妨害公務、傷害等
    行為，惟此等行為，係被告基於「反抗警方逮捕」之一個決意下所為之行為，時
    空上存有緊接的關係，自客觀生活上之角度加以觀察，應以「一行為」論，故被
    告對於員警之妨害公務及傷害之行為，係以一行為觸犯構成要件不相同之罪名，
    為想像競合犯，應從一重論以傷害罪。爰審酌被告犯罪之目的、動機、犯罪後之
    態度、犯罪行為對於國家公權力執行所生之損害，量處如主文所示之刑，並諭知
    易科罰金之折算標準。
據上論斷，應依刑事訴訟法第二百九十九條第一項前段，刑法第二百七十七條第一項
、第一百三十五條第一項、第五十五條，罰金罰鍰提高標準條例第一項前段、第二項
，判決如主文。
本案經檢察官鄭世揚到庭執行職務
中      華      民      國    九十二    年      一      月     十七     日
                                      臺灣士林地方法院刑事第四庭
                                          法  官  王  俊  雄
右正本證明與原本無異。
                                          書記官  許  秋  莉
中      華      民      國    九十二    年      一      月     二十     日
附錄本判決論罪科刑依據之法條：
刑法第二百七十七條第一項：
  傷害人之身體或健康者，處三年以下有期徒刑，拘役或一千元以下罰金。
刑法第一百三十五條第一項：
  對於公務員依法執行職務時，施強暴脅迫者，處三年以下有期徒刑、拘役或三百元
  以下罰金。


司法院資訊處製作；財團法人民間司法改革基金會備份。
